---
title: "Formatieve opdracht2"
author: "Pedro de Bos"
date: "6-4-2022"
output: html_document
---

```{r setup, include=FALSE}
knitr::opts_chunk$set(echo = TRUE)
library(tidyverse)
#Package voor het inscannen en presenteren van afbeeldingen
library(png)
library(grid)
library(gridExtra)
```

__Updating conda__
````{bash, engine.opts='-i', echo=TRUlibrary(tidyverse)
library(png)
library(grid)
library(gridExtra)E, eval=FALSE}
# Update conda to the latest version
echo "y" | conda update -n base conda

````

__Creating a new virtual enviroment__
````{bash, engine.opts='-i', echo=TRUE, eval=FALSE}
# Create conda virtual enviroment
conda env create --file ~/temp_daur2/formatieve_opdracht2/setup_formMeta_env.yml
````

__Checking conda enviroments and setup file__
````{bash, engine.opts='-i', echo=TRUE}
# Show all conda enviroments
conda env list

# Show the setup file
cat ~/temp_daur2/formatieve_opdracht2/setup_formMeta_env.yml
````

__Installing conda packages__
````{bash, engine.opts='-i', eval=FALSE}
#Activating meta enviroment
conda activate formMeta
#Installing fastqc
echo "y" | conda install -c bioconda fastqc
#Deactivating enviroment
conda deactivate
````

__Maken van nodige directories__
````{bash, eval=FALSE}
#Making directories for fastqc
mkdir ~/temp_daur2/formatieve_opdracht2/fastqc
````

__Quality control op fastq bestanden uitvoeren__
````{bash, engine.opts='-i', eval=FALSE}
#Activating meta enviroment
conda activate formMeta

#For do done loop voor uitvoeren van fastqc
for fastq in /home/daur2/metagenomics/formative_data/HU2*
do
  fastqc -o ~/temp_daur2/formatieve_opdracht2/fastqc $fastq
done

#Deactivate conda
conda deactivate
````

__.zip bestanden van fastqc unpacken__
````{bash, engine.opts='-i', eval=FALSE}
#Conda activeren
conda activate formMeta

#Gemaakte .zip packages unpacken
for fastqc in /home/1762403/temp_daur2/formatieve_opdracht2/fastqc/*.zip
do
unzip -d /home/1762403/temp_daur2/formatieve_opdracht2/fastqc $fastqc
done

#Conda deactiveren
conda deactivate
````

__Afbeeldingen uit unzipde mappen halen__
````{r afbeeldingen opslaan, fig.height=3, out.width='100%', fig.cap="Forward read quality score ranges from 0 to 40 on the phred scale. Reverse(left) reads have very high quality (>30), indicating a very high accuracy. Forward(right) reads bevatten lagere kwaliteitscores in hogere posities, echter de kwaliteit is hoog genoeg (>20) om te behouden." }

basequality_img_1<-readPNG("~/temp_daur2/formatieve_opdracht2/fastqc/HU2_MOCK2_L001_R1_001_fastqc/Images/per_base_quality.png") %>%
  as.raster() %>% rasterGrob()
basequality_img_2<-readPNG("~/temp_daur2/formatieve_opdracht2/fastqc/HU2_MOCK2_L001_R2_001_fastqc/Images/per_base_quality.png") %>%
  as.raster() %>% rasterGrob()
grid.arrange(basequality_img_1, basequality_img_2, ncol=2, top=textGrob("Per base quality distribution of forward (right) and reverse (left) reads", gp=gpar(fontsize=10,font=8)))

````

_Installeren van nodige programma's voor Kraken-analyse__
````{bash, engine.opts='-i', eval=FALSE}
#Activeren van conda enviroment
conda activate formMeta

#Installeren van alle nodige programmas: Kraken voor initiele analyse, braken voor de secundaire analysen, kraken-biom om de data bewerkbaar maken
echo "y" | conda install -c bioconda Kraken2
echo "y" | conda install -c bioconda bracken
echo "y" | conda install -c bioconda kraken-biom

#De-activeren conda enviroment
conda deactivate
````

__Kraken analyse uitvoeren__
````{bash, engine.opts='-i', eval=FALSE}
conda activate formMeta

#Maken van directory voor kraken2 analyse
mkdir ~/temp_daur2/formatieve_opdracht2/mock2

#Kraken2 analyse: koppeld de fastq data terug tot de hoeveelheid organismen van elke soort in het monster
kraken2 --db /home/daur2/metagenomics/minikraken2_v2_8GB_201904_UPDATE/ --threads 2 --paired --gzip-compressed --output ~/temp_daur2/formatieve_opdracht2/mock2/mock2.kraken --report ~/temp_daur2/formatieve_opdracht2/mock2/mock2.report --use-names /home/daur2/metagenomics/formative_data/HU2_MOCK2_L001_R1_001.fastq.gz /home/daur2/metagenomics/formative_data/HU2_MOCK2_L001_R2_001.fastq.gz

conda deactivate
````

__Braken analyse uitvoeren__
````{bash, engine.opts='-i', eval=FALSE}
conda activate formMeta

bracken -d /home/daur2/metagenomics/minikraken2_v2_8GB_201904_UPDATE/ -i ~/temp_daur2/formatieve_opdracht2/mock2/mock2.report -o ~/temp_daur2/lesson6/mock1/mock1.bracken

conda deactivate
````

__Kraken biom uitvoeren__
````{bash, engine.opts='-i', eval=FALSE}
conda activate formMeta

kraken-biom ~/temp_daur2/formatieve_opdracht2/mock2/mock2_bracken_species.report --fmt json -o ~/temp_daur2/formatieve_opdracht2/mock2/mock2_bracken_species.biom

conda deactivate
````

__